臺北高等行政法院判決　　　　　　　　　　　　　　　九十年度訴字第四二五一號
　　　　　　　　　　　　　　　.
　　原　　　告　甲○○
　　被　　　告　勞工保險局
　　代　表　人　廖碧英總經理.
　　訴訟代理人　乙○○
　　　　　　　　丙○○
　　　　　　　　歐淑媛
右當事人間因勞保事件，原告不服行政院勞工委員會中華民國九十年四月十一日台八
十九勞訴字第○三三六六七號訴願決定，提起行政訴訟。本院判決如左：
　　主  文
原告之訴駁回。
訴訟費用由原告負擔。
　　事  實
緣原告係由台灣電力股份有限公司輸變電工程處申報加入勞工保險之被保險人，因罹
患腦血管病變致右半側肢體偏癱及失語症，於民國（下同）八十八年十二月十四日檢
具行政院衛生署豐原醫院八十八年十二月七日開具之勞工保險殘廢診斷書，向被告申
請殘廢給付，經被告核定其殘廢程度符合勞工保險殘廢給付標準表第八項第七等級，
發給四四○日普通疾病殘廢給付計新台幣（下同）六一六、○○○元。原告不服，向
勞工保險監理委員會（下稱監理會）申請審議，經該會以八十九年六月二十七日保
監審字第一九七九號審定書駁回。原告仍不服，提起訴願，遭決定駁回，遂向本院提
起行政訴訟。茲摘敘兩造訴辯意旨如次：
甲、原告方面：
    原告未於言詞辯論期日到場，據其提出書狀，聲明、陳述如左：
一、聲明：求為判決
１、命被告給付原告七八四、○○○元。
２、訴訟費用由被告負擔。
二、陳述：
１、參照原告檢附行政院衛生署豐原醫院於八十八年十二月七日出具之八十八年十月
    十九日治療終止審定殘廢之勞工保險殘廢診斷書所載，原告罹患傷病名稱為「腦
    血管病變致右半側肢體偏癱及失語症」。另按勞工保險殘廢給付標準表「精神神
    經障害」附註一（七）規定：中樞神經系統之頹廢症狀發生於四肢、感覺器之機
    能障害，按發現部位所定等級定之，諸如因言語中樞損傷所致之失語症，準用言
    語機能障害審定之。
２、原告右半側肢體偏癱，係適用勞工保險殘廢給付標準表第八項第七等級四四○日
    ；另失語症部分，依上開殘廢診斷書「無法明白口語表達意思」之記載，應準用
    言語機能障害，審定為第四等級七四○日，依勞工保險條例第五十五條第四款規
    定，應合併升級為第二等級一、○○○日。
３、原告請求就殘廢等級之判斷進行複檢。
乙、被告方面：
一、聲明：求為判決駁回原告之訴，訴訟費用由原告負擔。
二、陳述：
１、按「被保險人因普通傷害或罹患普通疾病，經治療終止後，如身體遺存障害，適
    合殘廢給付標準表規定之項目，並經保險人自設或特約醫院診斷為永久殘廢者，
    得按其平均月投保薪資，依同表規定之殘廢等級及給付標準，一次請領殘廢補助
    費．．。被保險人領取普通傷病給付期滿，或其所患普通傷病經治療一年以上尚
    未痊癒，如身體遺存障害，適合殘廢給付標準表規定之項目，並經保險人自設或
    特約醫院診斷為永不能復原者，得比照前項規定辦理。」、「殘廢給付依左列規
    定，審核辦理之：四、被保險人身體遺存障害，同時適合殘廢標準給付表之第八
    等級至第一等級間任何兩項目以上時，按其最高殘廢等級再升兩等級給與之。但
    最高等級為第二等級以上時，按第一等級給與之。」勞工保險條例第五十三條及
    第五十五條第四款定有明文。
２、按勞工保險殘廢給付標準表「精神神經障害」系列第八障害項目規定「中樞神經
    系統機能遺存顯著障害，終身祗能從事輕便工作者」為第七等級，給付標準四四
    ○日；另按勞工保險殘廢給付標準表「精神神經障害」附註一規定：「精神神經
    障害等級」之審定基本原則為：綜合其病灶症狀，對於永久喪失勞動能力與影響
    日常生活或社會生活活動狀態及需他人扶助之情況定其等級。（一）因重度精神
    、神經障害，為維持生命必要之日常生活活動，全須他人扶助者：適用第一級。
    （二）因高度精神、神經障害，為維持生命必要之日常生活活動之一部須他人扶
    助者：適用第二級。（三）為維持生命必要之日常生活活動尚可自理，但因精神
    、神經障害高度，終身不能從事工作者：適用第三級。（五）因中度精神、神經
    障害，精神及身體之勞動能力較一般顯明低下者：適用第七級。再按「咀嚼下嚥
    及言語機能障害」系列之附註二規定：言語機能障害，係指由於牙齒損傷以外之
    原因引起之構音機能障害、發聲機能障害及綴音機能障害等：（一）「喪失言語
    機能障害」，係指後列構成語言之口唇音、齒舌音、口蓋音、喉頭音等之四種語
    言機能中，有三種以上不能構音者。（二）「言語機能遺存顯著障害」，係指後
    列構成語言之口唇音、齒舌音、口蓋音、喉頭音等之四種語言機能中，有二種以
    上不能構音者：１、雙唇音：ㄅㄆㄇ（發音部位雙唇）。２、唇齒音：ㄈ（發音
    部位唇齒）。３、舌尖音：ㄉㄊㄋㄌ（發音部位舌尖與牙齦）。４、舌根音
    ：ㄍㄎㄏ（發音部位舌根與軟顎）。５、舌面音：ㄐㄑㄒ（發音部位舌面與硬顎
    ）。６、舌尖後者音：ㄓㄔㄕㄖ（發音部位舌尖與硬顎）。７、舌尖前音：ㄗㄘ
    ㄙ（發音部位舌尖與上牙齦）。
３、原告稱其右半側肢體偏癱適用殘廢給付標準表第八項第七等級四四○日；另失語
    症準用言語機能障害審定為第四等級七四○日，依勞工保險條例第五十五條第四
    款規定，應合併升級為第二等級一、○○○日云云。惟據原告檢送行政院衛生署
    豐原醫院於八十八年十二月七日出具之八十八年十月十九日治療終止審定殘廢之
    勞工保險殘廢診斷書略載，原告因腦血管病變致右半側肢體偏癱及失語症，右上
    臂上舉困難，右手握物無力，右下肢可自行行走，但肌力不佳，平衡控制不佳，
    失語症部分可了解口語含意，但無法明白口語表達意思，其目前可從事輕便工作
    等語，經被告專業醫師依其記載，認應適用勞工保險殘廢給付標準表第八項第七
    等級。嗣經監理會特約醫師審查意見亦認：「本病人係腦中風後申請殘廢給付。
    依豐原醫院殘廢證明『病人因腦血管病變致右側肢體偏癱及失語症，目前右上臂
    上舉困難，右手握物無力，右下肢可自行行走，但肌力不佳．．目前可從事輕便
    工作』。本病人右側肌力較差，但未達偏癱，中樞神經之病變係綜合所有症狀加
    以評估，此病人右側肌力較差、失語，可從事輕便工作，勞工保險局以第八項第
    七等級給付為合理」等語，可知被告依上開勞工保險殘廢給付標準表之審定原則
    及被告專業醫師之認定，所為處分並無違法。又原告病灶隨時間經過已有變動，
    有關殘廢等級之判斷應參照殘廢診斷書之記載，被告認無複檢之必要，併予敘明
    。
　　理  由
一、本件原告經合法通知，未於言詞辯論期日到場，核無行政訴訟法第二百十八條準
    用民事訴訟法第三百八十六條各款所列情形，因依被告之聲請，由其一造辯論而
    為判決。
二、被告代表人原為郭芳煜，九十年九月十一日變更為廖碧英，茲由其具狀聲明承受
    訴訟，核無不合，應予准許。
三、按給付訴訟之裁判，以行政處分應否撤銷為據者，應於依第四條第一項或第三項
    提起撤銷訴訟時，併為請求，原告未為請求者，審判長應告以得為請求，行政訴
    訟法第八條第二項定有明文。本件原告經合法通知，於準備程序期日及言詞辯論
    期日均未到場，審判長無從為前項之闡明，本院自應依原告起訴狀之聲明為判決
    ，合先敘明。
四、按「被保險人因普通傷害或罹患普通疾病，經治療終止後，如身體遺存障害，適
    合殘廢給付標準表規定之項目，並經保險人自設或特約醫院診斷為永久殘廢者，
    得按其平均月投保薪資，依同表規定之殘廢等級及給付標準，一次請領殘廢補助
    費．．。被保險人領取普通傷病給付期滿，或其所患普通傷病經治療一年以上尚
    未痊癒，如身體遺存障害，適合殘廢給付標準表規定之項目，並經保險人自設或
    特約醫院診斷為永不能復原者，得比照前項規定辦理。」、「殘廢給付依左列規
    定，審核辦理之：．．四、被保險人身體遺存障害，同時適合殘廢標準給付表之
    第八等級至第一等級間任何兩項目以上時，按其最高殘廢等級再升兩等級給與之
    。但最高等級為第二等級以上時，按第一等級給與之。」勞工保險條例第五十三
    條及第五十五條第四款定有明文。次按勞工保險殘廢給付標準表「精神神經障害
    」系列第八障害項目規定「中樞神經系統機能遺存顯著障害，終身祗能從事輕便
    工作者」為第七等級，給付標準四四○日。另按勞工保險殘廢給付標準表「精神
    神經障害」附註一規定：「精神神經障害等級」之審定基本原則為：綜合其病灶
    症狀，對於永久喪失勞動能力與影響日常生活或社會生活活動狀態及需他人扶助
    之情況定其等級。（一）因重度精神、神經障害，為維持生命必要之日常生活活
    動，全須他人扶助者：適用第一級。（二）因高度精神、神經障害，為維持生命
    必要之日常生活活動之一部須他人扶助者：適用第二級。（三）為維持生命必要
    之日常生活活動尚可自理，但因精神、神經障害高度，終身不能從事工作者：適
    用第三級。（五）因中度精神、神經障害，精神及身體之勞動能力較一般顯明低
    下者：適用第七級。再按「咀嚼下嚥及言語機能障害」系列之附註二規定：言語
    機能障害，係指由於牙齒損傷以外之原因引起之構音機能障害、發聲機能障害及
    綴音機能障害等：（一）「喪失言語機能障害」，係指後列構成語言之口唇音、
    齒舌音、口蓋音、喉頭音等之四種語言機能中，有三種以上不能構音者。（二）
    「言語機能遺存顯著障害」，係指後列構成語言之口唇音、齒舌音、口蓋音、喉
    頭音等之四種語言機能中，有二種以上不能構音者：１、雙唇音：ㄅㄆㄇ（發音
    部位雙唇）。２、唇齒音：ㄈ（發音部位唇齒）。３、舌尖音：ㄉㄊㄋㄌ（發音
    部位舌尖與牙齦）。４、舌根音：ㄍㄎㄏ（發音部位舌根與軟顎）。５、舌面音
    ：ㄐㄑㄒ（發音部位舌面與硬顎）。６、舌尖後者音：ㄓㄔㄕㄖ（發音部位舌尖
    與硬顎）。７、舌尖前音：ㄗㄘㄙ（發音部位舌尖與上牙齦）。
五、本件原告係由台灣電力股份有限公司輸變電工程處申報加入勞工保險之被保險人
    ，因罹患腦血管病變致右半側肢體偏癱及失語症，於八十八年十二月十四日檢具
    行政院衛生署豐原醫院八十八年十二月七日開具之勞工保險殘廢診斷書，向被告
    申請殘廢給付，經被告核定其殘廢程度符合勞工保險殘廢給付標準表第八項第七
    等級，發給四四○日普通疾病殘廢給付計六一六、○○○元。原告不服，循序起
    訴謂其罹患傷病名稱為「腦血管病變致右半側肢體偏癱及失語症」，右半側肢體
    偏癱，係適用勞工保險殘廢給付標準表第八項第七等級四四○日，另失語症部分
    ，應準用言語機能障害，審定為第四等級七四○日，依勞工保險條例第五十五條
    第四款規定，應合併升級為第二等級一、○○○日云云，並請求就其殘廢等級之
    判斷進行複檢。惟查：
１、原告檢送行政院衛生署豐原醫院八十八年十二月七日出具之勞工保險殘廢診斷書
    略載，原告「因腦血管病變致右半側肢體偏癱及失語症，右上臂上舉困難，右手
    握物無力，右下肢可自行行走，但肌力不佳，平衡控制不佳，失語症部分可了解
    口語含意，但無法明白口語表達意思，目前可從事輕便工作」等語。經被告送請
    專業醫師依上開勞工保險殘廢診斷書審查後，認應適用勞工保險殘廢給付標準表
    第八項第七等級。嗣經監理會特約醫師審查意見亦認：「本病人係腦中風後申請
    殘廢給付。依豐原醫院殘廢證明『病人因腦血管病變致右側肢體偏癱及失語症，
    目前右上臂上舉困難，右手握物無力，右下肢可自行行走，但肌力不佳．．目前
    可從事輕便工作』。本病人右側肌力較差，但未達偏癱，中樞神經之病變係綜合
    所有症狀加以評估，此病人右側肌力較差、失語，可從事輕便工作，勞工保險局
    以第八項第七等級給付為合理」等語。有行政院衛生署豐原醫院八十八年十二月
    七日出具之勞工保險殘廢診斷書影本、被告之專業醫師審查意見表影本及監理會
    特約醫師審查意見表附原處分卷及審議卷足憑。經查，原告檢具之行政院衛生署
    豐原醫院八十八年十二月七日出具之勞工保險殘廢診斷書所載之殘廢部位與程度
    ，雖有表示「失語症部分，可了解口語含意，但無法明白口語表達之意思」，然
    依該勞工保險殘廢診斷書之記載，並無法以之證明原告所患有構成語言之口唇音
    、齒舌音、口蓋音、喉頭音等四種語言機能中，有三種或二種以上不能構音者之
    情形，而達喪失言語之機能或言語機能遺存顯著障害之障害狀態，且精神、神經
    障害等級之審定基本原則為綜合其病灶症狀，對於永久喪失勞動能力與影響日常
    生活或社會生活活動狀態及需他人扶助之情況綜合衡量定其等級，因此，被告依
    據原告所檢送行政院衛生署豐原醫院八十八年十二月七日出具之勞工保險殘廢診
    斷書之內容、勞工保險殘廢給付標準表之審定原則，暨被告及監理會專業醫師之
    認定，所為核定原告殘廢程度符合勞工保險殘廢給付標準表第八項第七等級，發
    給四四○日普通疾病殘廢給付計六一六、○○○元之處分，於法洵無違誤。
２、按勞工保險條例第五十六條規定，保險人於審核保險給付認為有複檢必要時，得
    另行指定醫院或醫師複檢，是如所送資料已足以據為核定之基礎，即尚無複檢之
    必要。又勞工保險條例第五十六條所規定「必要時」之要件性質上為不確定法律
    概念，被告就個案是否有複檢之必要，仍應依個案認定之，非謂被告所認之等級
    ，與原告所認之等級不同，或與診斷證明書所載不符，則均須一律送複檢。查原
    告所檢送行政院衛生署豐原醫院八十八年十二月七日出具之勞工保險殘廢診斷書
    中，記載原告治療終止審定殘廢日期為八十八年十月十九日，則原告殘廢等級之
    判斷，既經被告依該治療終止審定殘廢日之殘廢診斷書之記載及專業醫師之審查
    意見，依相關審定原則予以核定，則原告徒以其所認之等級與被告不同，即請求
    就其殘廢等級之判斷進行複檢，經核並無必要。
六、綜上所述，原處分並無違誤，審議審定、訴願決定遞予維持，亦無不合，均應予
    維持。原告徒執前詞，請求被告應再給付七八四、○○○元，為無理由，應予駁
    回。
據上論結，本件原告之訴為無理由，爰依行政訴訟法第九十八條第三項前段、第二百
十八條、民事訴訟法第三百八十五條第一項前段，判決如主文。
中　　華　　民　　國　　 九十一　 　年　　　六　　　月　　  二十七　　　日
                               臺 北 高 等 行 政 法 院  第 六 庭
                                           審 判 長 法  官　林樹埔
           　　　　　　　　　　　　　　　　　　　　 法　官　闕銘富
           　　　　　　　　　　　　　　　　　　　　 法　官　曹瑞卿
右為正本係照原本作成。
如不服本判決，應於送達後二十日內，向本院提出上訴狀並表明上訴理由，如於本判
決宣示後送達前提起上訴者，應於判決送達後二十日內補提上訴理由書（須按他造人
數附繕本）。
中　　華　　民　　國　　 九十一　 　年　　　六　　　月　　  二十七　　　日
            　　　　　　　　　　　　　 　    　     書記官  方偉皓
